臺灣嘉義地方法院民事判決　　　　　　　100年度訴字第443號
原　　　告　吳姝儀
被　　　告　沈麗君
上列當事人間因被告妨害名譽案件，經原告提起請求損害賠償之
附帶民事訴訟（100 年度嘉簡附民字第27號），經本院刑事庭裁
定移送前來，經本院於中華民國100 年11月22日言詞辯論終結，
判決如下：
    主  文
被告應給付原告新臺幣壹萬元，及自民國一百年八月十三日起至
清償日止，按年息百分之五計算之利息。
原告其餘之訴駁回。
本判決第一項得假執行。
原告其餘假執行之聲請駁回。
    事實及理由
一、原告起訴主張：緣被告與原告係前同事關係，雙方因故發生
    嫌隙，於民國98年12月4 日17時55分許被告前往原告位於嘉
    義市○區○○里○ 鄰○○路3 號5 樓台灣人壽營業處辦公處
    ，向原告同事傳述「你不知羞恥，睡我的男人，不知羞恥」
    等語，復於離去之際再向圍觀之同事指摘「你家的吳姝儀，
    睡我的查埔人，不知羞恥」等語，經原告對其提起告訴，並
    經臺灣嘉義地方法院檢察署聲請簡易處刑在案，茲因原告念
    及情誼撤回告訴，惟要求被告立具不得再以任何方式騷擾其
    工作及生活，若違反調解條件，被告願賠償原告新臺幣（下
    同）200 萬元，並向原告當場道歉等條件，詎被告不知悔改
    ，於99年6 月4 日12時許前往前開處所，在原告其他同事面
    前，向原告公開道歉以履行上揭調解條件時心有不甘，基於
    妨害名譽之犯意與同行二名友人助勢下，在上述犯罪地得以
    共聞共見之辦公處所，再次對原告公然以台語「肖查某耶」
    等語辱罵，致原告遭受異樣眼光且身心受創，足以貶抑原告
    人格及社會評價，侵害原告名譽人格權，此等事實業經臺灣
    嘉義地方法院檢察署聲請簡易處刑，並經鈞院刑事庭以100
    年度嘉簡字第1223號判決被告犯公然侮辱罪，處拘役20日，
    如易科罰金，以1,000 元折算一日在案，嗣被告不服提起上
    訴，亦經鈞院刑事庭以100 年度簡上字第152 號判決上訴駁
    回確定。為此，爰依民法第184 條第1 項前段及第195 條第
    1 項規定，向被告請求50萬元及履行調解條件200 萬元，共
    計250 萬元之損害賠償及利息。並聲明：被告應給付原告25
    0 萬元及自起訴狀繕本送達翌日即100 年8 月10日起至清償
    日止，按年息5 ％計算之利息；願供擔保，請准予宣告假執
    行。
二、被告則以：被告於99年6 月4 日中午至台灣人壽保險股份有
    限公司嘉義營業處係依雙方99年5 月31日之約定前去向原告
    道歉，豈會在道歉後離去時再次辱罵原告，且於原告告訴被
    告妨害名譽之刑事案件上訴審勘驗光碟結果，並無被告於離
    去時辱罵原告之畫面，可見被告確實未有於和解後又對原告
    有騷擾之行為，原告所述不足採信，且賠償200 萬元，是當
    初講好於原告約定的時間內向原告道歉，被告亦依約定時間
    去道歉，何來賠償金。被告曾於刑事案件中請求將當日錄影
    光碟送聲紋比對鑑定，以明該句罵「肖查某」非被告聲音，
    未經刑事庭採納，應有再予調查之必要等語置辯。並答辯聲
    明：原告之訴及假執行之聲請均駁回；如受不利判決，請准
    宣告免為假執行。
三、得心證之理由：
（一）查被告前因妨害名譽案件，與原告成立調解，約定被告應
      於99年6 月4 日12時前往原告其時任職之嘉義市○區○○
      路3 號5 樓臺灣人壽保險股份有限公司嘉義營業處道歉。
      嗣於當日12時許，被告偕同其姊、其姊友人前往上址，向
      原告公開道歉以履行上揭調解條件。詎料被告於完成道歉
      ，離去辦公室時，原告先向被告出言「來啊！妳不是足豪
      耶！」（台語），被告則回以「我甲妳講，安呢無較巧！
      」（台語），原告則繼以「嘿啊！擱像妳，去啊我告，擱
      愛賠失禮。哼！」（台語），被告此時竟心有未甘，復基
      於妨害名譽之犯意，在不特定人得以共見共聞之上址辦公
      室外電梯口前之開放空間，以「肖查某耶」（台語）等語
      公然辱罵原告，足以貶抑原告社會上對其人格之評價及名
      譽。而被告因妨害名譽案件，經本院刑事庭以100 年度嘉
      簡字第1223號判處「沈麗君犯公然侮辱罪，處拘役貳拾日
      ，如易科罰金，以新臺幣壹仟元折算壹日。」被告不服提
      起上訴，並經本院刑事庭以100 年度簡上字第152 號判決
      上訴駁回確定，復經本院調閱上開刑事卷宗核閱無誤，堪
      信為真實。
（二）按「因故意或過失，不法侵害他人之權利者，負損害賠償
      責任。」、「不法侵害他人之身體、健康、名譽、自由、
      信用、隱私、貞操，或不法侵害其他人格法益而情節重大
      者，被害人雖非財產上之損害，亦得請求賠償相當之金額
      。其名譽被侵害者，並得請求回復名譽之適當處分。」民
      法第184 條第1 項前段、第195 條第1 條分別定有明文。
      被告既有於上開時、地辱罵原告，則原告依前開法規，請
      求被告賠償精神慰撫金，自屬有據。又名譽被侵害者，關
      於非財產上之損害，加害人雖亦負賠償責任，但以相當之
      金額為限，民法第195 條第1 項定有明文，究竟如何始認
      為相當，自得由法院斟酌情形定其數額；所謂相當，自應
      以實際加害情形與其名譽影響是否重大，及被害者之身份
      地位與加害人經濟狀況等關係定之；非財產上之損害，其
      核給之標準固與財產上損害之計算不同，然非不可斟酌雙
      方身份資力與加害程度，及其他各種情形核定相當之數額
      ，最高法院19年上字第1613號判例、47年臺上字第1221號
      、51年臺上字第223 號判例意旨參照。查原告係吳鳳專科
      畢業，現做美髮，每月收入約1 萬初，名下無不動產，99
      年度薪資所得給付總額為49,696元；被告係大同技術學院
      畢業，現做美髮，月薪約3 萬元，99年度無所得，有不動
      產汽車一輛等情，業據渠等陳明在卷，並有稅務電子閘門
      財產所得調件明細表在卷可參，本院審酌兩造之身分、地
      位、學歷、經濟能力、被告加害行為對原告造成之實際損
      害程度等一切情狀，認被告在前述時、地，辱罵原告之內
      容，固足貶損原告之社會評價，然情節並不嚴重，對原告
      社會評價之減損，程度亦屬有限等一切情狀，認原告請求
      被告賠償50萬元，尚屬過高，應核減為1 萬元為相當。
（三）至於原告主張依兩造調解條件請求被告給付200 萬元部分
      ，固據提出臺灣嘉義地方法院檢察署99年度偵字第2776號
      檢察官聲請簡易判決處刑書、本院刑事庭99年度易字第37
      0 號判決暨調解筆錄（含兩造調解條件）為證。惟按因犯
      罪而受損害之人，固得依刑事訴訟法第487 條第1 項之規
      定，於刑事訴訟程序附帶提起民事訴訟，對被告及依民法
      負賠償責任之人請求回復其損害，惟該附帶民事訴訟，必
      限於被訴之犯罪事實侵害個人私權，致生損害者，始得為
      之；否則縱令得依其他事由，提起民事訴訟，亦不得於刑
      事訴訟程序附帶為此請求（本院23年附字第248 號、60年
      台上字第633 號判例參照），最高法院著有96年度台上字
      第176 號裁判意旨可資參照。經查，原告主張之調解條件
      係針對被告於98年12月4 日17時55分許對原告所為妨害名
      譽行為所成立，核與本件被告被訴犯罪事實為99年6 月4
      日中午12時所為並非同一，則該部分即非被訴之犯罪事實
      ，依前開說明，原告自非得就於本件刑事訴訟程序附帶為
      損害賠償之請求，是原告請求被告依調解條件賠償其精神
      損失200 萬元，不應准許。
（四）再按給付無確定期限者，債務人於債權人得請求給付時，
      經其催告而未為給付，自受催告時起，負遲延責任。其經
      債權人起訴而送達訴狀，或依督促程序送達支付命令，或
      為其他相類之行為者，與催告有同一之效力。民法第229
      條第1 、2 項分別定有明文；又遲延之債務，以支付金錢
      為標的者，債權人得請求依法定利率計算之遲延利息。但
      約定利率較高者，仍從其約定利率；而應付利息之債務，
      其利率未經約定，亦無法律可據者，週年利率為百分之5
      。亦為同法第233 條第1 項及第203 條所明定。本件原告
      請求被告應賠償之金額，並未定有給付之期限，原告請求
      自起訴狀繕本送達被告翌日起，按年息百分之5 計算之利
      息，並未逾上開規定之範圍，自無不合；查原告上開訴狀
      繕本係於100 年8 月12日送達被告，此有送達回證附於
      100 年度嘉簡附民字第27號卷可稽，原告附帶民事起訴狀
      雖記載為「繕本送達之翌日即100 年8 月10日」，仍應以
      送達回證所載日期為據。從而，原告本於侵權行為之法律
      關係，請求被告給付原告1 萬元，及自起訴狀繕本送達翌
      日即100 年8 月13日起至清償日止，按週年利率百分之5
      計算之利息，核無不合。
四、從而，原告本於侵權行為損害賠償請求權之法律關係，請求
    被告給付原告1 萬元，及自起訴狀繕本送達翌日即100 年8
    月13日起至清償日止，按週年利率百分之5 計算之利息部分
    ，為有理由，應予准許。逾此範圍之請求，為無理由，應予
    駁回。
五、本件原告提起刑事附帶民事訴訟，經本院刑事庭依刑事訴訟
    法第504 第1 項移送前來，依同條第2 項規定免納裁判費，
    故毋庸為訴訟費用負擔之諭知，附此敘明。
六、本件判決所命被告給付之金額未逾50萬元，依民事訴訟法第
    389 條第1 項第5 款規定，應依職權宣告假執行，是就此部
    分，原告雖陳明願供擔保請求宣告假執行，惟應認其僅係促
    請本院為上開宣告假執行職權之發動而已，應由本院依職權
    為假執行之宣告，原告其餘之訴既經駁回，其假執行之聲請
    已失所附麗，應併駁回之。
七、本件事證已臻明確，且事發當日光碟業經本院刑事庭勘驗在
    案，兩造之對話緊密、連接不輟所為，已足認定「肖查某耶
    」是被告所為，被告聲請聲紋鑑定之請求，亦因勘驗語音樣
    本僅四句，極可能無法達到鑑定之標準而無必要。又兩造其
    餘攻擊防禦方法及舉證，經審核結果於判決結果不生影響，
    爰不予一一論列。
八、據上論結，本件原告之訴為一部有理由，一部無理由，依民
    事訴訟法第79條、第389 條第1 項第5 款，判決如主文。
中    華    民    國   100    年    11    月    30    日
                  民事第二庭法  官  柯月美
以上正本係照原本作成。
如對本判決上訴須於判決送達後20日內向本院提出上訴狀。
如委任律師提起上訴者，應一併繳納上訴審裁判費。
中    華    民    國   100    年    11    月    30    日
                            書記官  黃怡禎